臺灣桃園地方法院民事判決　九十年度訴字第二六八號
　　原　　　告　乙○○
　　被　　　告　甲○○
右當事人間請求清償債務事件，本院判決如左：
    主      文
原告之訴駁回。
訴訟費用由原告負擔。
    事      實
甲、原告方面：
一、聲明：(一)被告應給付原告新台幣壹佰伍拾捌萬陸仟元及自民國八十九年十二月二
    十二日起至清償日止，按年息百分之五計算之利息；(二)訴訟費用由被告負擔。
二、陳述略稱：
  (一)原告有陸續匯錢共計新台幣（下同）一、五八六、○○○元給被告，委託被告幫
    原告買上市長億、東陽等股票，被告幫原告買進之後，未經原告同意又將股票賣
    出去，金額約有二百萬元。原告確有委託被告操作股票，否則原告沒有理由匯給
    被告這麼多錢，原告是請求被告返還匯到被告戶頭的一、五八六、○○○元。
  (二)被告沒有對原告說，要用何人的名義買賣操作股票，應該是用被告的名義，原告
    因為工作很忙，被告說他有做過股票，可以幫原告操作股票，原告與被告之前有
    交往過，原告相信被告，所以才如此做。原告既然已經證明有將錢匯給被告，被
    告自應還給原告這筆錢，被告是惡意不還錢。
  (三)原告認為被告惡意詐欺，被告有錢但仍持續再向原告要錢，被告答辯是要用這些
    錢來當生活費的，但是當初被告是向原告說要拿去買股票，且有對原告作電話回
    報，所以原告沒有親自去查明，事後才知道被告根本沒有買股票，但卻還拿原告
    的錢，所以原告認為被告詐欺。本件請求權基礎是依據被告詐欺的侵權行為，以
    及亦有請求返還借款。
  (四)宇峰投資顧問股份有限公司（下稱宇峰公司）是在八十八年十月一日成立的，對
    此原告並不清楚，那是八十九年八月十八日兩造談判時，被告工作的地方，被告
    當時有坦承與原告間二百萬元之債務事實，證人李榮彬並在場見聞其事。對於鈞
    院九十一年度易字第七二九號刑事判決，原告不服，會請求檢察官上訴。
三、證據：提出存摺轉帳紀錄影本一份、名片影本一份、匯款單據與轉帳交易明細影
    本各一份、被告戶籍謄本一份、存款單據影本二紙為證。
乙、被告方面：
一、聲明：(一)原告之訴駁回；(二)訴訟費用由原告負擔。
二、陳述略稱：
  (一)原告的確有匯款給被告，當時兩造為男女朋友關係，生活在一起，而被告沒有工
    作，講難聽點，被告是給原告養的也可以這麼說，被告有拿原告的錢沒錯，但不
    是向原告借錢，拿來的這些錢，是有一部分是用在被告自己身上，被告沒有幫原
    告買賣股票，是原告給被告錢之後，被告再以自己的名義買賣股票的。現在兩造
    已分手，被告沒有欠原告的錢。
  (二)原告的錢是要給被告的，不是叫被告去操作買賣股票，被告是有操作過股票，但
    沒有拿原告的錢去操作股票，原告所交給被告的錢，被告拿去吃、喝、嫖、賭，
    原告並不知情，因為被告花錢用的很兇，原告寄給被告的錢都是生活費用，原告
    也沒有問被告用途，被告認為不需還這些錢，因為被告並非向原告借錢。被告強
    調沒有說要代原告買股票。
  (三)原告與李榮彬是有於八十九年八月十八日來到該公司找被告，被告是在八十九年
    才去宇峰公司作經理的，但原告去該公司鬧，被告就沒做了。被告沒有在宇峰公
    司上班之證明，因被告做不到一個月的時間，也未領到薪水就離職了。
三、證據：無。
丙、本院依職權向台北銀行股份有限公司桃園分行、彰化商業銀行股份有限公司桃園
    分行、中國信託商業銀行股份有限公司桃園分行為函查，及向台灣證券交易所股
    份有限公司函查，並調閱本院檢察署九十年度偵字第三七四○號偵查卷、本院檢
    察署調偵字第一○七號偵查卷與本院九十一年度易字第七二九號刑事卷，另查詢
    宇峰公司基本資料。
    理　　　由
一、程序方面：
  (一)本件原告原起訴訴請被告給付二百萬元及法定利息，然因實際匯款金額為一、五
    八六、○○○元，故嗣後減縮訴之聲明所為之請求。按訴狀送達後，原告不得將
    原訴變更或追加他訴，但擴張或減縮應受判決事項之聲明者，不在此限，民事訴
    訟法第二百五十五條第一項第三款定有明文，從而本件原告減縮其請求，程序上
    並無不合。
  (二)又本件原告起訴之初，認為被告確實當初有買賣操作股票而獲利共二百萬元，然
    因被告答辯稱，原告所匯款項都是生活費用，拿去吃喝嫖賭（參見本院九十年十
    二月十七日言詞辯論筆錄），原告嗣後又追加被告具有詐欺之侵權行為（參見本
    院九十一年四月一日言詞辯論筆錄）。按訴狀送達後，原告不得將原訴變更或追
    加他訴，但不甚礙被告之防禦及訴訟之終結者，不在此限，民事訴訟法第二百五
    十五條第一項第三款定有明文，從而本件原告追加訴訟標的，程序上並無不合。
二、原告主張意旨略以：兩造曾為男女朋友，被告利用原告對其頗為信賴，向原告稱
    有投資股票，可代原告操作交易藉以獲利云云，原告因而不疑有他，先後匯款共
    計一、五八六、○○○元予被告，且被告對原告作電話回報，然事實上被告並未
    代原告買股票，故依借貸關係與詐欺侵權行為規定，請求被告返還上揭款項云云
    ；被告答辯意旨則以：被告並沒有說要代原告買賣股票，也沒有向原告借錢，原
    告係基於當時兩造男女朋友關係而匯款予被告作為生活費用，被告有以自己名義
    買一些股票，但並非為原告代買股票等語置辯。兩造對於原告先後匯款共計一、
    五八六、○○○元予被告之事實並無爭執，爭執之重點在於：究竟係原告因兩造
    之男女朋友關係，自願給付被告上揭款項？或被告以代原告操作股票交易之詞，
    詐欺原告給付上揭款項，謹說明如后。
三、原告給付被告之款項，不僅無法證明係請被告代買股票之款項，且綜合原告之陳
    述、原告匯款予被告之時間，以及被告之股票交易紀錄以觀，被告實無以代買股
    票之詞，長期詐欺原告之可能，亦無因委託代買股票而借款予被告可言：
  (一)根據原告所提出之匯款資料，原告自八十六年四、五月間開始匯款予被告，至八
    十七年七月為止，每次匯款金額多為十萬或五萬，時間長達一年多，而本院向台
    灣證券交易所股份有限公司函查結果，被告僅於八十六年五月至十月購買「復華
    」、「興票」兩種股票，且數量極其有限，所購買之股票中全無「長億」、「東
    陽」之股票，合先陳明。
  (二)原告自稱當初匯款係委託被告幫原告購買上市長億、東陽等等股票（參見本院九
    十年三月十四日言詞辯論筆錄），然如上所述，被告自始至終根本未購買這兩種
    股票，試問如果原告確有此種委託，如何能夠在一年多的時間內都無法發現，而
    仍然不斷匯款予被告？被告如何以沒有購買的股票，來施行詐術詐欺原告繼續匯
    款予被告？從而原告所言委託被告代買股票之事，實屬難以置信，自亦無因委託
    代買股票而借款予被告可言。
  (三)證人李榮彬固於本院證稱：我是原告的朋友，在八十九年八月十八日當天我有陪
    原告一起去被告當時服務的宇峰公司去找被告，在場我有親自聽到被告說原告的
    股票賣掉有二百萬元，因被告無法一次清償，即當場說要和解，所以開了三張空
    白本票，但未交付就不歡而散了，迄今仍未清償云云（參見本院九十年三月十四
    日言詞辯論筆錄），然對被告是否以代為投資股票為幌子，施用詐術騙取原告之
    錢財，及原告是否即因此信以為真，而陷於錯誤交付各該款項，均不能證明。
  (四)再者，原告於九十年二月二十三日於檢察官訊問時稱：「‧‧‧我有告訴他買賣
    股票交割都要告訴我，但梁因買期貨，而將錢輸光並拒絕還我。」（本院檢察署
    九十年度偵字第三七四○號偵查卷第三頁背面），與原告於本院所述，以及上揭
    證人李榮彬之證述，又有未盡相符之處，從而原告所述及證人李榮彬之證言，均
    有可疑之處，益證原告所言委託被告代買股票之事，實屬難以置信，更無因委託
    代買股票而借款予被告可言。
四、如前所述，被告既無以代買股票之詞長期詐欺原告之可能，卻又有原告陸續匯款
    予被告之事實，被告辯稱當時其無工作，而兩造生活在一起，故被告是給原告養
    的，並非向原告借錢，其辯解應可採信：
  (一)按男女之間，基於感情之維繫與動機，於交往過程中，經濟能力強者扶助經濟弱
    者，本係極為正常之事。查本件兩造均不否認彼此曾有男女朋友之關係，被告當
    時無業，則經濟強者之原告，以若干金錢資助經濟弱者之被告，亦頗合乎社會常
    情。況本件原告既自述有與被告交往，直到八十七年七月才分手，因其發現錢遭
    被告用光，也不知道是否買股票用光的等語（參見九十年度偵字第三七四○號偵
    查卷第十一頁背面），則其與被告交往期間，交付予被告之款項，無論係對被告
    所為之生活經濟上接濟，或資助其開創事業之花費，甚或基於被告之要求而給予
    投資股市之資金，要難於分手後遽爾轉為惡意詐欺或借款，甚為明顯。
  (二)被告固於本院審理中自陳：「原告的錢是要給我的，不是叫我去買賣股票，我是
    有操作過股票，但沒有拿原告的錢去操作股票，原告所交給我的錢，我拿去吃、
    喝、嫖、賭，原告並不知道，因為我花錢用的很凶，原告寄給我的都是生活費用
    ，原告也沒問我用途，我認為不需還這些錢。」云云（參見九十年十二月十七日
    言詞辯論筆錄）。然兩造曾為男女朋友關係，被告故意於原告面前說自己拿原告
    的錢去吃喝嫖賭，顯係意圖激怒原告的情緒化言詞，未可盡信，且縱使被告之花
    費，係用於各該不正當用途，然原告交付金錢，既係基於前述感情維繫之作用，
    亦不得就此論為惡意詐欺或轉為借款。
五、綜上所述，原告基於侵權行為及返還借款之法律關係，主張有委託被告代為購買
    股票，而請求被告返還款項，其請求為無理由，自不應准許，而應予駁回。
六、兩造之其餘攻擊防禦方法，於本件判決結果無影響，爰不一一論列，附此說明。
七、據上論結，原告之訴為無理由，依民事訴訟法第七十八條，判決如主文。
中　　　華　 　 民　　　國　　九十一　　年　　　八　　　月　　  七    　日
                                  臺灣桃園地方法院民事第二庭
~B法　　　官　文衍正
右為正本係照原本作成
如對本判決上訴，須於判決送達後廿日內向本院提出上訴狀
中　　　華　　　民　　　國　　九十一　　年　　　八　　　月　　  七   　 日
~B法院書記官　李劍龍
